【裁判字號】    97,上訴,1139
【裁判日期】    970924
【裁判案由】    違反毒品危害防制條例
【裁判全文】
臺灣高等法院高雄分院刑事判決        97年度上訴字第1139號
上  訴  人  臺灣高雄地方法院檢察署檢察官
被      告  甲○○
指定辯護人  本院公設辯護人  于欣潔
上列上訴人因被告違反毒品危害防制條例案件，不服臺灣高雄地
方法院96年度訴字第5156號中華民國97年5 月29日第一審判決（
起訴案號：臺灣高雄地方法院檢察署96年度偵字第29630 號），
提起上訴，本院判決如下：
    主  文
上訴駁回。
    理  由
一、公訴意旨略以：被告甲○○（其施用及持有毒品部分，由檢
    察官另案偵辦）與其夫鄭惠庭（由檢察官另案偵辦）共同基
    於販賣第一級毒品海洛因之犯意，於民國96年9 月8 日，由
    鄭惠庭與林景城（其施用毒品部分，由檢察官另案偵辦）約
    定，以新臺幣（下同）2 萬3 千元之價格，販售1 錢之海洛
    因1 包予林景城，雙方並約定於96年10月14日交付毒品，林
    景城遂於96年10月14日晚上7 時許，至高雄縣橋頭鄉○○○
    路116 號「阿炮檳榔攤」內，交付2 萬3 千元予被告，並由
    被告交付海洛因毒品1 包予林景城。嗣因林景城於96年10月
    16日下午2 時30分許，在高雄市○○區○○街與智昌街口，
    為警查獲持有毒品，林景城遂供出上開毒品來源，員警即於
    同日下午4 時許，前往被告之上開檳榔攤搜索，扣得海洛因
    5 包（不含包裝袋，合計淨重8.29公克，純度46.52 ％，純
    質淨重合計3.86公克）、葡萄糖粉2 包（不含包裝袋，合計
    淨重6.76公克）、甲基安非他命3 包（起訴書誤載為安非他
    命，驗前淨重分別為0.404 公克、0.287 公克、0.17公克，
    驗後淨重分別為0.402 公克、0.285 公克、0.168 公克）、
    夾鏈袋1,212 個、塑膠剷子2 支、塑膠罐1 瓶、吸食器1 組
    、電子秤1 台及研磨器1 組等物。因認被告涉犯毒品危害防
    制條例第4 條第1 項販賣第一級毒品罪嫌云云。
二、關於證據能力之意見：
  (一)辯護人主張：證人林景城偵訊筆錄，與其錄音不符部分，無
    證據能力等語。按訊問被告，應全程連續錄音；必要時，並
    應全程連續錄影。但有急迫情況且經記明筆錄者，不在此限
    。筆錄內所載之被告陳述與錄音或錄影之內容不符者，除有
    前項但書情形外，其不符之部分，不得作為證據，刑事訴訟
    法第100 條之1 第1 項、第2 項定有明文。該規定係刑事立
    法者針對法官、檢察官於訊問被告，司法警察官或司法警察
    於詢問犯罪嫌疑人時，為建立訊（詢）問筆錄之公信力，並
    擔保訊（詢）問之合法正當，及筆錄所載內容與其陳述相符
    之目的性考量，課以國家偵、審或調查機關附加錄音、錄影
    義務負擔之規定。92年2 月6 日修正公布之刑事訴訟法，為
    使審判期日之訴訟程序能合法、妥適地進行，並使審判筆錄
    之記載有所憑據，杜絕爭議，增訂第44條之1 第1 項「審判
    期日應全程錄音；必要時，並得全程錄影」之規定；另於第
    19 6條之1 第1 項增訂司法警察官、司法警察於調查犯罪情
    形時，得詢問證人，惟第2 項規定所逐一列明準用之有關條
    文，其中第100 條之1 及第100 條之2 並未在準用之列。本
    法對於證人於審判中為陳述，既增訂應予錄音或錄影，然於
    檢察官訊問證人，及於司法警察官、司法警察詢問證人時，
    則無必須錄音或錄影之明文，此應屬立法上之疏漏。是以，
    檢察官於訊問證人，或司法警察官、司法警察於詢問證人時
    ，如仍予以錄音或錄影，自非法所不許。倘遇有筆錄與錄音
    、錄影之內容不相符者，則宜參照刑事訴訟法第100 條之1
    第2 項規定之相同法理，對該不符部分之筆錄，排除其證據
    能力（最高法院96年台上字第6168號判決參照）。查證人林
    景城之偵訊筆錄記載「檢察官問：『何確實的時間你把錢交
    給她？』，證人林景城答：『10月14日那次。9 月8 日我領
    錢的時候……。』」等語（見偵查卷第7 頁倒數第11行至倒
    數第10行），惟經原審法院勘驗錄音光碟後，此段對話為「
    檢察官問：『何確實的時間你把錢交給她，除了10月14日1
    次還有哪次？』，證人林景城答：『9 月8 日我領錢的時候
    ……。』等語（見原審97年4 月29日勘驗筆錄，原審卷第15
    5 頁），亦即證人林景城並未回答：「10月14日那次」等語
    ，是依前開說明，前開偵訊筆錄記載與錄音不符之部分，不
    得做為證據。
  (二)又按被告以外之人於審判外之陳述，雖不符刑事訴訟法第15
    9 條之1 至第159 條之4 規定，而經當事人於審判程序同意
    作為證據，法院審酌該言詞陳述或書面陳述作成時之情況，
    認為適當者，亦得為證據；當事人、代理人或辯護人於法院
    調查證據時，知有同法第159 條第1 項不得為證據之情形，
    而未於言詞辯論終結前聲明異議者，視為有前項之同意，同
    法第159 條之5 亦已明揭其旨。本案本院用以認定犯罪事實
    之被告以外之人之其他審判外之言詞及書面陳述，雖為傳聞
    證據，然檢察官、被告及辯護人於本院審理時，均同意為證
    據，且於本院言詞辯論終結前均未聲明異議，本院審酌該等
    陳述作成時之情況，均無何不適當之情形，是依上開規定均
    得作為證據。
三、按犯罪事實應依證據認定之，無證據不得認定犯罪事實；不
    能證明被告犯罪者，應諭知無罪之判決。又被告或共犯之自
    白，不得作為有罪判決之唯一證據，仍應調查其他必要之證
    據，以察其是否與事實相符。刑事訴訟法第154 條第2 項、
    第301 條第1 項前段、第156 條第2 項分別定有明文。又認
    定犯罪事實所憑之證據，雖不以直接證據為限，間接證據亦
    包括在內；然而無論係直接或間接證據，其為訴訟上之證明
    ，須於通常一般之人均不致有所懷疑，而得確信其為真實之
    程度者，始得據為有罪之認定，倘其證明尚未達到此一程度
    ，而有合理性之懷疑存在時，即難為有罪之認定（最高法院
    76年度台上字第4986號判例意旨參照）。又所謂證據，係指
    足以認定被告確有犯罪行為之積極證據而言，該項證據自須
    適合於被告犯罪事實之認定，始得採為斷罪資料。苟積極證
    據不足為不利於被告事實之認定時，即應為有利於被告之認
    定，更不必有何有利之證據（最高法院29年度上字第3105號
    、30年度上字第816 號判例意旨參照）。再按施用毒品者所
    稱向某人買受毒品之指證，因依毒品危害防制條例第17條規
    定，其供出毒品來源因而破獲者，得藉以要求寬典減輕其刑
    ，為避免其有為圖邀輕典而為不實供述之可能，以擔保其所
    為不利於被告之供述，應不得以之作為該人受有罪判決之唯
    一證據，仍須調查其他必要之證據，以察其是否與事實相符
    ；亦即須有補強證據以擔保其指證之真實性，始得採為論罪
    之依據（最高法院96年度台上字第2332號判決意旨參照）；
    又所謂補強證據，指其他有關證明該施用毒品者關於毒品交
    易供述真實性之相關證據而言，必須與該「毒品交易」之供
    述，具有相當程度之關連性，足使一般人對該供述，並無合
    理懷疑存在，而得確信其為真實者，始當之（最高法院97年
    度台上字第383 號判決意旨參照）。
四、本件檢察官認被告涉犯販賣第一級毒品海洛因犯行，無非係
    以：證人林景城於警詢及偵查中之陳述，且有扣案之海洛因
    7 包、夾鏈袋1,212 個、塑膠剷子2 支、塑膠罐1 瓶、吸食
    器1 組、電子秤1 台及研磨器1 組等物證，資為論罪依據。
    訊據被告甲○○堅詞否認有何販賣第一級毒品海洛因之犯行
    ，辯稱：無販賣海洛因予林景城，亦無交付海洛因予林景城
    ，扣案之海洛因係供自己施用等語。經查：
  (一)本案員警於96年10月16日下午4 時許，在被告甲○○所經營
    位於高雄縣橋頭鄉○○○路116 號「阿炮檳榔攤」實施搜索
    ，在該處四樓扣得海洛因5 包（不含包裝袋，合計淨重8.29
    公克，純度46 .52 ％ ，純質淨重合計3.86公克）、葡萄糖
    粉2 包（不含包裝袋，合計淨重6.76公克）、安非他命3 包
    （驗前淨重分別為0.40 4公克、0.287 公克、0.17公克，驗
    後淨重分別為0.402 公克、0.285 公克、0.168 公克）、夾
    鏈袋1, 212個、塑膠剷子2 支、塑膠罐1 瓶、吸食器1 組、
    電子秤1 台及研磨器1 組等物之事實，業據被告自承在卷（
    見原審卷第31頁不爭執事項）；復有高雄市政府警察局左營
    分局搜索、扣押筆錄、扣押物品目錄表、照片在卷可參（警
    卷第39頁至第44頁、第51頁至第53頁），而被告於警詢及偵
    訊時，均稱：扣案毒品係伊夫鄭惠庭所有等語。是此部分事
    實，堪以認定，檢察官起訴認扣案之白色粉末7 包均係毒品
    海洛因，實有誤會，併此敘明。
  (二)被告雖曾於96年10月16日偵查中檢察官聲請羈押而受原審法
    院訊問時供稱：林景城向伊夫鄭惠庭購買海洛因，因為伊夫
    不在家，伊知道毒品放置之位置，就拿海洛因給林景城，伊
    是將海洛因放在住處外面，由林景城自己去拿，並未直接將
    海洛因交給林景城。伊拿海洛因給林景城約5 次以上，最近
    一次是於2 、3 個月之前等語（見96年度聲羈字第1161號第
    6 頁第3 行至倒數第11行），此並經原審法院勘驗該次錄音
    ，認錄音與筆錄相符，有97年4 月29日勘驗筆錄在卷可稽（
    見原審卷第154 頁）。據上，被告於該次受訊問時，係自白
    於96年10月16日之前2 、3 個月，曾交付海洛因予林景城5
    次以上之事實，而非就檢察官所起訴之96年9 月8 日或同年
    10月14日，曾交付海洛因予林景城之事實為自白。
  (三)又林景城於警詢時稱：伊持有之海洛因是96年10月14日晚上
    7 時許，在「阿炮檳榔攤」，以23,000元向鄭惠庭、甲○○
    買1 包約1 台錢。……伊向他們夫妻買海洛因有20次以上，
    向鄭惠庭買15次以上，向甲○○買6 至7 次，伊印象較深的
    是：……9 月8 、11、13日10時至15時許，10月1 、10、14
    日10時至15時許向鄭惠庭買海洛因云云（見96年10月16日警
    詢筆錄，警卷第6 至11）；於同日偵查中則證稱：警方在伊
    身上查到的海洛因1 包，是跟甲○○、鄭惠庭買的，是甲○
    ○拿給伊的，……96年10月14日下午6 點多，在檳榔攤裡面
    跟鄭惠庭買海洛因，鄭惠庭交毒品給伊，伊跟他買23,000元
    ，買1 錢，……96年10月14日跟鄭惠庭買時，甲○○有在場
    ，她在顧檳榔攤，她知道伊進去，……甲○○確實有將毒品
    交給伊，伊把錢交給他，9 月8 日伊領錢的時候，伊印象最
    深，伊領3 萬多，那是加工區工作的錢，9 月8 日伊跟鄭惠
    庭講，他說現在沒有，他就交待他太太甲○○，叫伊晚上7
    、8 點時去檳榔攤拿，伊買1 錢海洛因1 包，伊用23,000元
    買云云（見96年10月16日偵訊筆錄，偵查卷第4 至8 頁；原
    審前開勘驗筆錄）；嗣於原審審理時，則翻異前詞，而證稱
    ：未曾向被告夫妻買過毒品云云（見原審97年2 月26日審判
    筆錄，原審卷第72至82頁）。則林景城前後陳述，並不一致
    ，是否可以採信，已不能無疑。又林景城於警詢及偵訊時，
    雖曾陳述向被告購買毒品海洛因之事實，然關於96年9 月8
    日及同年10月14日部分，其於警詢時係稱：96年9 月8 日及
    同年10月14日，係向鄭惠庭買海洛因云云，於偵訊時則稱：
    96年9 月8 日向鄭惠庭講，由甲○○交付；96年10月14日在
    檳榔攤向鄭惠庭買，甲○○在場云云，則其上開關於被告於
    96年9 月8 日及同年10月14日如何販賣交付海洛因事實之陳
    述，前後亦不一致，而是否可以採信，亦非無疑；且其上開
    所為對被告不利之陳述部分，亦與被告上開自白之事實，並
    不相符。
  (四)再觀之林景城前開不利於被告之陳述，縱可採信，但依其陳
    述可知，林景城於96年9 月8 日與鄭惠庭達成購買海洛因之
    合意，並非與被告達成買賣毒品之合意。至林景城雖證稱：
    鄭惠庭並表示要林景城於當日晚上7 、8 時許，至「阿炮檳
    榔攤」，拿取所購買之海洛因云云，惟當時林景城是否取得
    毒品？是否由被告交付毒品？均乏積極證據補強，參諸上開
    說明，尚難因林景城之證述，即為被告不利之認定。另96年
    10月14日係林景城與鄭惠庭達成買賣海洛因之合意，並且係
    林景城自行至「阿炮檳榔攤」內，向鄭惠庭拿取所購買之海
    洛因，該日林景城並無與被告達成買賣海洛因之合意，亦無
    交付海洛因予林景城，顯見被告就96年10月14日該次買賣海
    洛因之犯行，並無行為分擔。又被告當日雖在檳榔攤，縱知
    悉鄭惠庭有販賣海洛因予林景城之情事，惟被告就該次販賣
    海洛因之犯行，與鄭惠庭是否有犯意聯絡不無疑義，尚須參
    酌其他證據以認定，不能僅因被告在場，並知悉交易毒品之
    事，即推認被告係與鄭惠庭共同基於販賣海洛因以牟利之犯
    意聯絡，而檢察官就此亦未提出積極證據證明之。
  (五)又扣案之海洛因5 包（不含包裝袋，合計淨重8. 29 公克，
    純度46.52 ％，純質淨重合計3.86公克）、葡萄糖粉2 包（
    不含包裝袋，合計淨重6.76公克）、安非他命3 包（驗前淨
    重分別為0.40 4公克、0.287 公克、0.17公克，驗後淨重分
    別為0.402 公克、0.285 公克、0. 168公克）、夾鏈袋1,21
    2 個、塑膠剷子2 支、塑膠罐1 瓶、吸食器1 組、電子秤1
    台及研磨器1 組等證據，僅能證明被告於96年10月16日被查
    獲時，確持有上開物品，但無法佐證被告於96年10月16日與
    鄭惠庭有販賣海洛因予林景城之犯意聯絡；又縱依被告所自
    承，該等物品均係被告所有，惟被告亦有施用第一級毒品海
    洛因之慣行，而曾受觀察、勒戒處分，有臺灣高等法院被告
    前案紀錄表在卷可稽，則該扣案物品，亦非能遽認係被告販
    賣毒品海洛因所用，亦不能據以佐證林景城上開所為不利於
    被告之陳述確為真實。
五、參諸上開說明，就檢察官起訴被告於96年9 月8 日及同年10
    月14日之犯行部分，被告不曾就此犯罪事實自白，雖林景城
    曾於警詢及偵訊時，就檢察官起訴部分，曾為不利於被告之
    陳述，惟經本院調查結果，認並無補強證據以擔保其指證之
    真實性，參諸上開說明，檢察官所舉之證據，就起訴部分之
    事實，尚未達到通常一般之人均不致有所懷疑，而得確信其
    為真實之程度，而不能遽為被告有罪之認定。此外，復查無
    其他積極證據足資認定被告確有檢察官所指之前揭犯行，被
    告之犯罪尚屬不能證明。
六、關於被告於96年10月16日在「阿炮檳榔攤」內，被查獲持有
    、施用海洛因，甲基安非他命犯行，業經檢察官另行分案偵
    辦，有起訴書犯罪事實欄之記載可稽，而被告施用毒品部分
    ，則經原審法院裁定送觀察、勒戒而執行完畢，有臺灣高等
    法院被告前案紀錄表在卷可稽，故此部分應不在本案起訴範
    圍，併此敘明。另林景城於於警詢時稱：伊向被告購買海洛
    因有6 、7 次，印象較深係於8 月3 日、5 日晚上6 時許，
    9 月2 日、3 日晚上9 時許，10月2 日下午3 時許，向被告
    購買海洛因等語（見警卷第6 頁至第11頁）；而被告亦於原
    審羈押訊問時供稱：林景城向伊夫鄭惠庭購買海洛因，因為
    伊夫不在家，伊知道毒品放置之位置，就拿海洛因給林景城
    ，伊是將海洛因放在住處外面，由林景城自己去拿，並未直
    接將海洛因交給林景城。伊拿海洛因給林景城約5 次以上，
    最近一次是在2 、3 個月之前等語（見96年度聲羈字第1161
    號第6 頁第3 行至倒數第11行）。而有被告上開自白與林景
    城所陳述大致相符之情，但被告是否有於上開期日販賣海洛
    因予林景城之事實，既未經檢察官起訴，本院自不能予以審
    理，故此部分應由檢察官另行偵查，亦附此敘明。
七、原審因而為被告無罪之判決，核無不合。檢察官上訴意旨，
    仍執前詞，指摘原判決不當，為無理由，應予駁回。
據上論結，應依刑事訴訟法第368條，判決如主文。
本案經檢察官林敏惠到庭執行職務。
中    華    民    國    97    年    9     月    24    日
                  刑事第七庭    審判長法  官 莊飛宗
                                      法  官 孫啟強
                                      法  官 邱明弘
以上正本證明與原本無異。
如不服本判決應於收受本判決後10日內向本院提出上訴書狀，並
應敘述具體理由，如未敘述上訴理由者，應於上訴期間屆滿後20
日內補提理由書狀於本院（均須按他造當事人之人數附繕本）「
切勿逕送上級法院」。
中    華    民    國    97    年    9     月    24    日
                                      書記官 曾允志


司法院資訊處製作；財團法人民間司法改革基金會備份。
